【裁判字號】    97,消債更,677
【裁判日期】    970826
【裁判案由】    聲請更生程序
【裁判全文】
臺灣高雄地方法院民事裁定           97年度消債更字第677號
聲  請  人
即  債務人  甲○○
上列當事人因消費者債務清理事件聲請更生，本院裁定如下：
    主  文
聲請人即債務人甲○○自中華民國九十七年八月二十六日下午四
時起開始更生程序。
命司法事務官進行本件更生程序。
    理  由
一、聲請意旨略以：聲請人即債務人因自幼父母離異，在單親家
    庭成長，因父親患有心臟病、低血壓等症狀，需長期服藥，
    母親則為中度肢障，謀生不易，造成聲請人每月家庭開銷頗
    大，因而以信用卡及現金卡借貸，而積欠國泰世華銀行、渣
    打銀行、台新銀行、安泰銀行、荷蘭銀行債務達新臺幣（下
    同）794,878 元，造成聲請人無比負擔，而於民國95年6 月
    間，依金融主管機關協調成立之中華民國銀行公會會員辦理
    消費金融案件無擔保債務協商機制與債權銀行達成協議，同
    意自95年7 月起，分80期，利率0%之方式償還，聲請人每月
    應償還金額為10,752元。因台灣新光銀行未參與該次協商，
    以致聲請人每月尚須另支付6,085 元予台灣新光銀行，因聲
    請人之月薪僅25,000元，扣除協商款16,837元及房屋5000元
    後，僅餘3,136 元維持生活，聲請人不得已而毀諾，是聲請
    人未依前開還款協議繼續履行，乃不可歸責於聲請人之事由
    所致，且聲請人現已不能清償債務，爰聲請准予裁定更生等
    語。
二、按債務人不能清償債務或有不能清償之虞，且無擔保或無優
    先權之債務總額未逾1,200 萬元者，於法院裁定開始清算程
    序或宣告破產前，得向法院聲請更生，消費者債務清理條例
    第3 條、第42條第1 項定有明文。另債務人與金融機構協商
    成立者，不得聲請更生或清算，但因不可歸責於己之事由，
    致履行顯有重大困難者，不在此限；本條例施行前，債務人
    依金融主管機關協調成立之中華民國銀行公會會員辦理消費
    金融案件無擔保債務協商機制與金融機構成立之協商，準用
    前項之規定，亦為消費者債務清理條例第151 條第5 項、第
    6 項所明文規定。
三、經查：聲請人現積欠國泰世華銀行、渣打銀行、台新銀行、
    安泰銀行、荷蘭銀行債務共計794,878 元，聲請人並曾於95
    年6 月間，依金融主管機關協調成立之中華民國銀行公會會
    員辦理消費金融案件無擔保債務協商機制與債權銀行達成協
    議，同意自95年7 月起，分80期，利率0%之方式償還，聲請
    人每月應償還金額為10,752元，而聲請人現已毀諾而未依協
    議繼續履行分期償還等節，為聲請人所自承（見本院卷第2
    頁），並有債權人清冊、協議書、無擔保債務還款計劃各1
    份在卷可稽（見本院卷第7 頁、第18頁、第67頁）。聲請人
    除工作收入外，並無其他財產，此有聲請人95年至96年度綜
    合所得稅各類所得資料清單及財產歸屬資料清單共3 紙附卷
    可參（見本院卷第55至57頁），是聲請人並無財產可供清償
    聲請人現有之債務，符合消費者債務清理條例第3 條所定聲
    請更生之要件。
四、再查：聲請人與其母親余淑娟之戶籍均設臺灣省嘉義縣水上
    鄉回歸村北回8 號，余淑娟並無任何財產及工作收入，而聲
    請人現任職於寶隆生活館有限公司，擔任外場工作，現以每
    月5,000 元的代價，承租位於高雄縣鳳山市○○○街161 號
    6 樓，而聲請人於95年及96年之工作收入各為279,930 元、
    280,741 元，換算每月平均23,395元（計算式＝280,741 元
    ÷12個月，此有戶籍謄本、余淑娟95年度綜合所得稅各類所
    得資料清單、財產歸屬資料清單、員工在職證明、房屋租賃
    契約書各1 份，及聲請人96年至96年度綜合所得稅各類所得
    資料清單共2 紙在卷可佐（見本院卷第16頁、第95至96頁、
    第17頁、第12至15頁），是以聲請人每月23,395元之工作收
    入，扣除每月依還款協議繳納之10,752元，僅餘12,643元（
    計算式＝23,395元－10,752元），因聲請人尚需扶養其母親
    余淑娟，則聲請人每月依還款協議履行後，其與余淑娟可分
    配共生活之資金僅6,322 元（計算式＝12,643元÷2 人，元
    以下四捨五入）。以現今臺灣社會現況，不足1 萬元之款項
    ，顯無法維持聲請人之生活，則聲請人未能依還款協議履行
    ，自難歸責於聲請人。否則，強令聲請人繼續依協議還款，
    勢必排擠聲請人每月所需之生活必要支出，並惡化聲請人之
    經濟狀況至絕境，自有違消費者債務清理條例之立法目的，
    本院因而認聲請人可不受前開還款協議之拘束，而得向本院
    聲請更生。
五、次按，「法院開始更生程序之裁定，應載明其年、月、日、
    時，並即時發生效力」、「法院裁定開始更生或清算程序後
    ，得命司法事務官進行更生或清算程序，必要時得選任律師
    、會計師或其他適當之自然人或法人一人為監督人或管理人
    」，消費者債務清理條例第45條第1 項、第16條第1 項分別
    定有明文。查，聲請人積欠上開無擔保債務，未達1200萬元
    ，而以聲請人之微薄收入及無任何資產之情況，顯無法清償
    債務，已如前述，此外，查無聲請人有消費者債務清理條例
    第46條各款所定駁回更生聲請之事由存在，此有臺灣高等法
    院被告前案紀錄表1 份在卷可查（見本院卷第73頁）。是聲
    請人聲請更生，即屬有據，應予准許，並依上開規定命司法
    事務官進行本件更生程式。
六、依消費者債務清理條例第11條第1 項、第45條第1 項、第16
    條第1 項，裁定如主文。
中    華    民    國    97    年    8     月    26    日
                  民事第四庭  法  官  高增泓
上為正本係照原本作成。
本件不得抗告。
本裁定已於97年8月26日下午4時公告。
中    華    民    國    97    年    8     月    26    日
                              書記官  王芷鈴


司法院資訊處製作；財團法人民間司法改革基金會備份。
